臺灣高雄地方法院刑事判決　　　　　　 100年度易字第1295號
公　訴　人　臺灣高雄地方法院檢察署檢察官
被　　　告　陳大源
上列被告因竊盜案件，經檢察官提起公訴（99年度偵字第34362
號），本院判決如下：
    主  文
陳大源犯攜帶兇器竊盜未遂罪，處有期徒刑肆月，如易科罰金，
以新臺幣壹仟元折算壹日。扣案手工鋸壹把含其上安裝之鋸片1
片均沒收。
    事  實
一、陳大源前因持鐵鋸至他人工地竊取鋼筋而涉犯竊盜罪嫌，於
    民國99年11月30日，甫經臺灣高雄地方法院檢察署檢察官以
    99年度速偵字第496 號作成緩起訴處分，期間1 年，仍不知
    悔改，於前開處分尚未確定、緩起訴期間猶未開始之際，又
    起意圖為自己不法所有之竊盜犯意，於99年12月15日上午8
    時許，在高雄市新興區○○○路、中正四路路口東北側路旁
    人行道上，持其所有而客觀上足以對人之生命、身體、安全
    構成威脅，具有危險性，可作為兇器使用之手弓鋸（起訴書
    記載為鐵鋸）1 把，著手將高偉營造有限公司（下稱高偉公
    司）設在該處地面，價值約新臺幣（下同）7,000 元之金屬
    製車阻器鋸斷而予竊取之行為時，為巡邏警員當場查獲逮捕
    而不遂，並扣得其所有之上開手弓鋸1 把（含其上安裝之鋸
    片1 片）。
二、案經高雄市政府警察局新興分局報告臺灣高雄地方法院檢察
    署檢察官偵查起訴。
    理  由
壹、證據能力部分：
    被告以外之人於審判外之陳述，雖不符刑事訴訟法第159 條
    之1 至之4 之規定，然經當事人於審判程序同意作為證據，
    法院審酌該言詞陳述或書面陳述作成時之情況，認為適當者
    ，亦得為證據，刑事訴訟法第159 條之5 第1 項定有明文。
    本判決後開引用具有傳聞證據性質之證據資料，已經檢察官
    、被告於審理期日同意為證據使用，是其縱無刑事訴訟法第
    159 條之1 至第159 條之4 或其他傳聞法則例外之情形，亦
    經本院審酌該證據作成之情況，既無違法取得情事，復無證
    明力明顯過低等情形，以得供做法院判斷事實之依據為適當
    ，認為均有證據能力，得為證據。另卷附現場及扣案物品採
    證照片4 幀為影像證據，不具供述證據之性質，無傳聞法則
    之適用，復無事證可認其取得及提出有何違法不當，均有證
    據能力。
貳、實體部分：
一、訊據被告陳大源對其前揭時地，著手持手弓鋸將設置在上址
    人行道地面上車阻器鋸斷之際，為巡邏警員當場查獲等情均
    自白不諱，然矢口否認有公訴意旨指訴之竊盜未遂犯行，辯
    稱：伊是看見該車阻器被撞傾斜約45度，擔心傷及行人，乃
    欲將車阻修理扶正而已，並非竊盜云云，並提出戳蓋高雄市
    三民區港西里辦公處印，內容記載略以「高雄火車站郵局旁
    人行步道由陳大源先生義務鋪修完成，特此感謝」等語之證
    明書1 紙為證。經查，前開現場人行道地面所設金屬製車阻
    器為高偉公司所有，於前揭時地為被告陳大源以扣案手弓鋸
    1 把進行切割時，為警當場發現等情，除據被告陳大源自承
    如上，並經證人即高偉公司之代理人黃國雄於警詢中證述在
    卷，復有警員施政義、林信宏99年12月15日職務報告書1 紙
    、扣案手弓鋸（含鋸片）1 把、贓物認領保管單1 份，及現
    場與工具採證照片4 幀附卷可稽。被告陳大源雖執前開情詞
    辯稱所為係為修護遭車輛衝撞而嚴重傾斜之車阻器云云，惟
    查：
  (一)本件事發現場為高雄市○○路、中正路等二大主要幹道交錯
    ，及高雄地區僅有之捷運紅線、橘線等二大捷運路線交匯所
    在之美麗島站一帶，人車往來頻繁，猶為高雄市政府發展觀
    光、維護市容形象之重要據點，苟如被告所辯，果有設在人
    行道地面之車阻器遭衝撞而嚴重傾斜如此，以其對景觀及往
    來行人安全之影響程度，依常情其負責養護之包商自無不立
    即接獲通報並趕往修復之理，然其負責維護之承包商高偉公
    司於警員通知前，均不曾接獲任何通報等情，既經證人即高
    偉公司之代理人黃國雄於警詢中陳明在卷，是被告陳大源此
    部分辯詞，已有可議。
  (二)依被告陳大源於本院審理時所辯，其前揭時地係因騎車自住
    處前往位在哈瑪星之工作地點途中，於行經現場時，果有發
    現上開位在人行道上之車阻器傾斜嚴重等情事，依常情原可
    藉電話通報維護廠商，或市政府大力推廣之服務專線即可處
    理，乃其竟捨而不為，卻置原本欲前往工作之行程於不顧，
    並將隨行帶同之犬隻棄留現場後，專程步行前往位在數條街
    道以外之前金市場購買手工鋸而自行為之，猶與社會常情已
    然有間，遑論其在本院審理時既自承係以擔任電焊工人為業
    ，對於所辯當時見到上開車阻器之受損情形，亦表示為兩支
    主要結構金屬管嚴重彎折致無法僅憑人力扳正云云，依其情
    形，必以燒焊塑形、甚至切割後重行焊接之工法方能修復，
    自為被告陳大源所不得諉為不知，乃其除以扣案手弓鋸外，
    既未準備任何焊燒器材，復於本院審理時辯稱其維修計畫係
    以手工鋸予以切割分離後，再以其自稱為隨車原有準備，一
    般用於防水、填縫，而非接著使用之軟質塑材「矽利膠」（
    Silicone，業界或譯為「矽力康」）固定云云（院卷(二)第23
    頁），猶與一般事理大相逕庭，不足採信，其為竊取上開車
    阻器而以手弓鋸著手切割之事實，堪予認定。茲以上開車阻
    器係以大塊金屬製造，時價約7,000 元，頗具市場回收交易
    價值，被告陳大源為予竊取而專程耗資購買手弓鋸以為竊盜
    工具，其行為當時顯係本於不法所有之意圖而為，亦堪認定
    。另前開被告所提里辦公室出具之證明書，依其文意，與本
    件待證事項既欠缺關連性，於前開事實之認定自不生影響，
    附此敘明。
  (三)綜上所述，本件被告犯罪事證已臻明確，應依法論科。
二、本件被告行為後，刑法第321 條第1 項規定業於100 年1 月
    26日修正公布，並於同年月28日施行。按行為後法律有變更
    者，適用行為時之法律，但行為後之法律有利於行為人者，
    適用最有利於行為人之法律，刑法第2 條第1 項定有明文。
    查修正前刑法第321 條第1 項規定：「犯竊盜罪而有左列情
    形之一者，處6 月以上、5 年以下有期徒刑：一於夜間侵入
    住宅或有人居住之建築物、船艦或隱匿其內而犯之者。二毀
    越門扇、牆垣或其他安全設備而犯之者。三攜帶兇器而犯之
    者。四結夥三人以上而犯之者。五乘火災、水災或其他災害
    之際而犯之者。六、在車站或埠頭而犯之者」；而修正後刑
    法第321 條第1 項則規定：「犯竊盜罪而有下列情形之一者
    ，處6 月以上、5 年以下有期徒刑，得併科新臺幣10萬元以
    下罰金：一侵入住宅或有人居住之建築物、船艦或隱匿其內
    而犯之者。二毀越門扇、牆垣或其他安全設備而犯之者。三
    攜帶兇器而犯之者。四結夥三人以上而犯之者。五乘火災、
    水災或其他災害之際而犯之者。六在車站、埠頭、航空站或
    其他供水、陸、空公眾運輸之舟、車、航空機內而犯之者」
    ，經比較新舊法結果，新法除刪除原第1 款「於夜間」之要
    件，並就第6 款增加「航空站、其他供水、陸、空公眾運輸
    之舟、車、航空機內」之要件，其法定刑部分並增加「得併
    科10萬元以下罰金」之規定，是修正後刑法第321 條第1 項
    之規定並未較有利於行為人，自應適用修正前刑法第321 條
    第1 項之規定。
三、按刑法第321 條第1 項第3 款之攜帶兇器竊盜罪，係以行為
    人攜帶兇器竊盜為其加重條件，此所謂兇器，其種類並無限
    制，凡客觀上足對人之生命、身體、安全構成威脅，具有危
    險性之兇器均屬之，且祇須行竊時攜帶此種具有危險性之兇
    器為已足，並不以攜帶之初有行兇之意圖為必要（最高法院
    79年臺上字第5253號判例意旨參照）。扣案被告陳大源為前
    揭行為時所持工具，經本院於審判期日當庭勘驗結果，除外
    觀觀察即為一般市售手弓鋸外，經量測其全長含柄為49公分
    ，寬11.5公分，以螺栓鎖定鋸片，勘驗時鎖定之鋸片長31公
    分，鋸齒銳利，狀況幾近全新，全鋸均為金屬製造，材質堅
    硬厚實，設有把手，易於握持運使等情，有勘驗筆錄在卷可
    按，客觀上足以對人之生命、身體、安全構成威脅，具有危
    險性，為刑法第321 條第1 項第3 款所規定之兇器。故核被
    告陳大源所為，係犯修正前刑法第321 條第2 項、第1 項第
    3 款之攜帶兇器加重竊盜罪未遂。被告陳大源著手於竊盜犯
    行之際，因為警查獲而不遂，應成立未遂犯，併依刑法第25
    條第2 項規定減輕其刑。
四、爰審酌被告陳大源之年齡、品行、智識能力、犯罪動機、手
    段、情狀、對於法益所生侵害之程度，其為50年11月25日出
    生、受有國中肄業教育程度、從事焊工為業之人，有年籍資
    料附卷可參，並據其在本院審理時自陳在卷，本件犯罪時已
    年近半百，前因持鐵鋸至他人工地竊取鋼筋而涉犯竊盜罪嫌
    ，甫於99年11月30日經臺灣高雄地方法院檢察署檢察官以99
    年度速偵字第496號作成緩起訴處分，期間1年，嗣於100 年
    1月5日方告確定，有臺灣高等法院被告前案紀錄表在卷可按
    ，其於前案經緩起訴處分後，竟不知悔改，不數日內即再犯
    本罪，素行非佳，並考量其為貪圖小利而犯罪竊取他人財物
    之動機，於日間在人車往來頻繁之市區路○○○○道下手竊
    盜之情狀，選擇竊取之標的為道路養護承包商設置在人行道
    上，用以維護人車秩序及安全之景觀造形車阻器，犯罪所持
    工具為一般市售，供手工工作使用之手弓鋸，對於人體生命
    、身體及安全隱存之危險性，及其犯罪後除飾詞卸責外，尚
    無事證可認有何悔悟意思之犯後態度等一切情狀，量處如主
    文所示之刑，又審酌其年齡、職業、收入、社會地位等節，
    並諭知易科罰金之折算標準如主文所示，以資儆懲。另扣案
    手弓鋸1把含其上安裝之鋸片1片，為被告陳大源所有，並供
    其為前開犯罪行為使用之物，此觀其在本院審理時供述意旨
    自明，應依刑法第38條第1項第2款規定宣告沒收。
據上論斷，應依刑事訴訟法第284 條之1 、第299 條第1 項前段
，刑法第2 條第1 項前段、第25條第2 項、第41條第1 項、第38
條第1 項第2 款、修正前刑法第321 條第2 項、第1 項第3 款，
判決如主文。
本案經檢察官曾財和到庭執行職務
中    華    民    國  100   年    10    月    14    日
                  刑事第十九庭  法  官  陳松檀
以上正本證明與原本無異。
如不服本判決應於收受本判決送達後10日內向本院提出上訴書狀
，其未敘述上訴理由者，並得於提起上訴後10日內向本院補提理
由書狀（均須按他造當事人之人數附繕本）「切勿逕送上級法院
」
中    華    民    國  100   年    10    月    14    日
                                書記官  洪季杏
附錄本判決論罪之法條：
修正前刑法第321條
犯竊盜罪而有左列情形之一者，處六月以上、五年以下有期徒刑
：
一、於夜間侵入住宅或有人居住之建築物、船艦或隱匿其內而犯
    之者。
二、毀越門扇、牆垣或其他安全設備而犯之者。
三、攜帶兇器而犯之者。
四、結夥三人以上而犯之者。
五、乘火災、水災或其他災害之際而犯之者。
六、在車站或埠頭而犯之者。
前項之未遂犯罰之。